【裁判字號】    90,上易,530
【裁判日期】    901204
【裁判案由】    侵權行為損害賠償
【裁判全文】
臺灣高等法院民事判決  九十年度上易字第五三○號
    上  訴  人    甲○○
    兼訴訟代理人  乙○○
    上  訴  人    丙○○
    訴訟代理人    陳政旺
右當事人間侵權行為損害賠償事件，兩造對於中華民國九十年七月十三日臺灣板橋地
方法院八十九年度訴字第二二四○號第一審判決提起上訴，丙○○並為訴之追加，本
院判決如左：
    主      文
原判決關於命甲○○、乙○○連帶給付部分，及該部分假執行之宣告，暨命甲○○、
乙○○負擔訴訟費用之裁判均廢棄。
右開廢棄部分，丙○○在第一審之訴駁回。
丙○○之上訴駁回。
甲○○、乙○○應連帶給付丙○○新台幣伍拾伍萬參仟玖佰柒拾伍元，及自民國九十
年十月三十日起清償日止，按週年利率百分之五計算利息。
丙○○其餘追加之訴及其假執行之聲請均駁回。
第一審關於命甲○○、乙○○連帶負擔訴訟費用部分，及第二審訴訟費用由丙○○負
擔。追加之訴訴訟費用由甲○○、乙○○連帶負擔三分之一，餘由丙○○負擔。
    事實及理由
壹、程序方面：
一、按第二審為訴之變更或追加，非經他造同意，不得為之，但民事訴訟法第二百五
    十五條第一項第二款至第六款情形，不在此限；同法第四百四十六條第一項定有
    明文。本件丙○○於原審就減少勞動能力部分，僅請求每年新台幣（下同）三十
    萬元計算三年之減少工作能力損失計九十萬元，經原審判准甲○○、乙○○應連
    帶賠償二十四萬七千二百三十一元，丙○○就駁回其餘勞動損失部分，並未聲明
    不服，但就其尚得請求另二十三年之勞動損失計一百三十四萬六千一百十七元部
    分，丙○○雖以附帶上訴狀聲明不服（見本院卷第五０、五一頁），惟丙○○於
    原審既未請求此部分勞動能力損失，應屬訴之追加，且追加之部分與原請求之基
    礎事實同一，核與民事訴訟法第二百五十五條第一項第二款規定相符，揆諸前開
    說明，應予准許。因此，丙○○就前開追加之訴，雖聲明附帶上訴（見本院卷第
    五０頁），應係訴之追加之誤，合先敘明。
二、甲○○為民國七十年七月二十七日出生，迄九十年七月二十七日已滿二十歲，為
    有行為能力而取得訴訟能力，故而甲○○自斯時已得獨立為訴訟行為。
貳、實體方面：
一、丙○○起訴主張其於八十八年八月十八日凌晨三時二十五分許，受邀搭乘由甲○
    ○駕駛車號為ＢＴＪ－三○○號重型機車，沿台北縣新莊市○○路，由台北往桃
    園方向行駛，途經台北縣新莊市○○路四五○號前，甲○○原應注意車前狀況，
    並隨時採取必要安全措施，而依當時情形，又無不能注意之情事，竟疏於注意，
    機車行駛至內側車道而擦撞道路中央分隔島，致機車不穩人車倒地，因而使丙○
    ○受有頭部外傷併腦內出血、腦水腫顱底骨折，雖經送醫治療，丙○○仍致中度
    肢障，右眼視神經萎縮，無光覺已呈失明。茲丙○○支出醫藥費十一萬七千五百
    二十二元，且丙○○自八十八年八月十八日起住院，迄出院後三年間，亦因手腳
    行動不便，只能以輪椅代步，加上右眼失明，日常生活根本無法自理，均由丙○
    ○母親全天候看護照料，以每月平均工資一萬五千八百四十元計算看護費共支出
    五十七萬零二百四十元（15840×12×3＝570240）。又丙○○因本事故已成中度
    肢障及右眼失明，已完全喪失勞動能力，以每年三十萬元計算，丙○○勞動能力
    損失九十萬元。再者，丙○○因本事故發生，不僅使原本完好之面貌受損難以見
    人，且亦因一眼失明而終身帶著傷殘之傷痛，於生理、心理均造成極大痛苦，陳
    淑惠自得請求非財產上之損害一百五十萬元。而甲○○於為前開侵權行為時為限
    制行為能力人，乙○○為其法定代理人，因監督疏懈致發生本件事故，爰依修正
    前民法第一百八十四條第一項前段、第一百八十七條規定請求乙○○、甲○○（
    以下簡稱甲○○等二人）應連帶賠償丙○○所受之損害共三百零九萬七千二百十
    七元，及自起訴狀繕本送達翌日起至清償日止，按週年利率百分之五計算之利息
    。原審判決甲○○等二人應連帶給付九十七萬一千百二百七十二元本息，丙○○
    上訴聲明(一)原判決駁回後開第二項部分廢棄。(二)甲○○等二人應再連帶給付六十
    萬元（慰撫金部分），及自八十九年八月十七日起至清償日止，按週年利率百分
    之五計算之利息。(三)願供擔保請准宣告假執行。又丙○○在正常情況下可工作二
    十五年後退休，惟丙○○於原審僅請求三年勞動能力損失．扣除計算過二年，尚
    餘二十三年，以原審認定丙○○每月薪資為一萬八千元，喪失勞動能力百分之四
    十計算，依霍夫曼式扣除中間利息後，丙○○尚得請求喪失勞動能加損失一百三
    十四萬六千一百十七元，爰追加甲○○等二人應連帶如數給付，並自八十九年八
    月十七日起至清償日止，按週年利率百分之五計算利息。並願供擔保請准宣告假
    執行。
二、甲○○等二人則以本件事故係由丙○○穿著甲○○之夾克騎乘重型機車，後座搭
    載甲○○，因被外車碰撞機車左後方，導致機車失控而擦撞中間分隔島肇事，甲
    ○○因此受有左大腿骨折及左手小臂骨折及顱內出血失憶之傷害，故而，本件事
    故既係由丙○○駕車，甲○○自無須負損害賠償責任。又本件之道路交通事故調
    查報告表（以下簡稱報告表）中，未詳細紀錄車牌究竟掉於何處，顯見當時承辦
    警員未能將肇事之過程詳實記載於報告表中，且交通事故證明單中記載本事故係
    遭不明車輛碰撞，足見本事故係由第三人造成。再者，本件肇事之時間為深夜二
    點過後，現場既無目擊證人能證明當時駕駛之人即為甲○○，而承辦警員也未依
    事故現場機車損壞情形與兩造受傷情形，作為何人駕駛機車之判斷依據，竟率爾
    在報告表中擅自記載甲○○為騎士，顯與事實不符。而原審並未對於丙○○為測
    謊之調查，顯對甲○○不公允等語，資為抗辯。甲○○等二人並聲明(一)原判決不
    利於甲○○等二人部分廢棄。(一)右廢棄部分，丙○○在第一審之訴駁回。(三)丙○
    ○之附帶上訴（追加之訴）駁回。
三、丙○○主張前揭之事實，業據提出診斷證明書為證（見原審附民卷第五八頁）。
    而甲○○等二人對丙○○因本件車禍事故受傷之事實，並不爭執，惟抗辯稱系爭
    事故係由丙○○駕車，且肇事原因係遭不明第三人之車輛撞擊所致，與甲○○無
    關云云。則本件應審究者厥為(一)系爭事故，究係由甲○○或丙○○駕駛？(二)甲○
    ○有無過失？茲分述如后：
  (一)系爭事故，究係由甲○○或丙○○駕駛？
  1.丙○○係於事故發生當日搭乘公車前往與友人相約之KTV，唱完歌後則由甲○○
    向訴外人張嘉訓借用肇事重型機車與丙○○相偕先行離去，此經證人張嘉訓證明
    在卷，有本院調閱八十八年度偵字第二三六六０號（以下簡稱二三六六０號卷，
    第六頁反面）、八十九年交易字第九號卷（以下簡稱九號卷，第五０頁）在卷可
    稽。而丙○○並未騎乘過機車，亦無駕照之事實，業據證人即丙○○之父母陳政
    旺、張玉炘於原法院刑事庭審理中證述屬實，且有交通部公路局新竹區監理所桃
    園監理站八十九年五月九日（八九）竹監桃字第一二九二０號函附卷可稽（見第
    九號卷第三六、四二頁）。本件肇事之重型機車既係甲○○啟口向張嘉訓借用，
    依一般常情推斷，必以甲○○有騎乘機車搭載丙○○離去之計劃（前往陽明山看
    夜景），亦即甲○○自己有使用系爭肇事機車之行為，是以丙○○主張系爭車禍
    係由甲○○騎乘機車，應可採信。
  2.甲○○於肇事後，經警於八十八年八月三十一日、八十八年九月二十四日，甚至
    檢察官復於八十八年十一月九日訊問肇事當時情形為何，均陳稱已不復記憶，嗣
    檢察官以八十八年度偵字第二三六六０號過失傷害罪嫌對甲○○提起公訴後，甲
    ○○於審理時雖陳稱：「（問：為何是告訴人（即原告）載你？）因她（按係指
    丙○○）有駕照，我沒有，怕警察臨檢，所以由她載我。剛開始是由我騎去陽明
    山，回程就由告訴人騎機車載我回她家」（見二三六六０號卷第四頁反面、第九
    號卷第九頁反面、三四頁反面）。惟查，丙○○並未騎乘過機車，亦無駕照之事
    實，已如前所述，因此，甲○○於原法院刑事庭審理時陳稱因丙○○有駕照，所
    以由丙○○騎乘機車搭載甲○○已有不實。況在丙○○之立場言之，倘甲○○斯
    時告知丙○○伊無機車駕照，為防警察臨檢，需丙○○騎乘機車；但丙○○本身
    同亦無機車駕照，且在路況不甚熟悉之情況下，衡情丙○○當無自甘冒險騎乘前
    開重型機車後載甲○○下山，而罔顧警察可能臨檢之理，是以甲○○前開於刑事
    庭之辯解，顯悖於常情，不足採信。
  3.證人羅東榮於原審法院刑事庭審理中雖證稱：「（丙○○會不會騎車）她在電話
    中有說她都是騎機車上班，她在中壢一家婦產科上班．．．」（見六號卷第四九
    頁）等語，惟其亦證稱「．．．唱完歌後我先行離開，所以不知道是甲○○載告
    訴人（即丙○○），或是告訴人載甲○○」等語（見第六號卷第五０頁），是證
    人羅東榮於本件事故發生前，並未親見兩造間究係由何人騎乘機車離開，是其上
    開證言，尚非得執為有利於甲○○之認定。
  4.又本件事故經原審法院刑事庭送請台灣省台北縣區車輛行車事故鑑定委員會（以
    下簡稱鑑定委員會）鑑定結果雖認定：「．．，若依警圖所示當事人倒地位置、
    重機車倒地位置即當事人受傷部位研判，亦有丙○○駕駛重機車之『可能性』，
    係丙○○駕駛重機車後載甲○○，行經肇事地超速失控撞擊安全島後，後載甲○
    ○隨行進慣性方向飛出倒於安全島上，而丙○○則隨所駕駛之重機車撞擊安全島
    後之滑行方向倒於車道內」等情，有鑑定委員會鑑定意見書一份附卷可稽（見第
    九號卷第二六頁），惟該函僅係指丙○○駕駛重機車有其「可能」，非謂本件即
    係丙○○駕駛機車，且原審法院刑事庭再將卷證資料送台灣省車輛行車事故覆議
    鑑定委員會（以下簡稱覆議委員會）覆議，並請該會判斷可否確定係丙○○騎機
    車肇事，亦僅據覆：ＢＹＪ－三００號重機車駕駛人（無照）夜晚超速行駛失況
    撞擊分向島，為肇事原因，有該會八十九年六月二十七日府議字第八九０七四九
    號函一紙附卷可參（見第九號卷第四四頁），是以覆議委員會、鑑定委員會既無
    法判斷係由甲○○或丙○○騎機車肇事，甲○○等二人請求再送覆議云云，核無
    必要。
  4.甲○○又抗辯稱事故發生時丙○○穿著甲○○之夾克外套，及依兩造受傷之部位
    、傷勢判斷，足認係由丙○○駕駛機車云云，惟查：兩造係一同出遊，至凌晨騎
    乘機車返家時發生本件交通事故之事實，為兩造所不爭執，是依當時情狀，丙○
    ○為女性，且雙方共同騎乘機車，甲○○將夾克借與丙○○穿著，亦符常情，無
    從據此推認斯時係由丙○○騎乘機車搭載甲○○。又本件交通事故發生後，甲○
    ○倒臥於距離機車十六點八公尺外之安全島旁，丙○○則倒臥在距離機車七公尺
    之道路上，此有報告書乙件附卷可證（見二三六六０號卷第十四頁），顯見事故
    發生時，兩造均因撞擊而跌落或拋出機車外，是依據上開情狀，衡諸常情，無論
    駕駛人或搭載之人，均有可能發生四肢骨折或頭部受創之傷害，是甲○○抗辯稱
    甲○○有左大腿骨折及左手小臂骨折和顱內出血失憶之傷害，而丙○○竟手腳都
    完好，僅頭部受傷，故應為丙○○騎乘機車云云，尚難採信。
  5.再者，前開刑事案件審理時，經送請法務部調查局就甲○○(1)未駕駛機車搭載丙
    ○○肇事；(2)係丙○○駕駛機車肇事等情測謊，經測試呈情緒波動之反應，研判
    有說謊。丙○○車禍後遺未癒，失明，不良於行，不宜測試。此有法務部調查局
    （九０）陸（三）字第九０００八七四三號鑑定通知書乙件附本院調閱九十年度
    交上易字第四一二號卷（以下簡稱四一二號卷）第四六頁可考，參酌甲○○亦因
    騎乘機車過失傷害丙○○，經原法院判處有期徒刑六月，復經本院判處上訴駁回
    確定，此經本院調閱第九號卷、四一二號卷查明屬實，益證系爭車禍係由甲○○
    騎乘機車搭載丙○○肇事，甲○○等二人抗辯係由丙○○駕駛云云，不足採信。
  (二)甲○○有無過失？
  1.甲○○抗辯稱：本件事故係遭第三人之車輛撞擊兩造共乘之機車所造成云云。惟
    丙○○於刑事案件偵查及審理中時均陳稱：係機車直接撞擊安全島，不知有無被
    後車撞到等語（見二三六六０號卷第八頁反面、三六頁，第九號卷第十四頁），
    且依報告表及現場照片（見二三六六０卷第十四頁至二十一頁）所示，本件車禍
    撞擊點在安全島，甲○○倒臥對向安全島邊緣，沿撞擊點前向安全島延伸數公尺
    有擦拖痕，該擦地痕再由內側車道往外側車道滑行十數公尺，丙○○倒臥於拖地
    滑行痕間，距機車倒地處有七公尺等情，足認本件車禍應係甲○○行經肇事地點
    失控撞擊安全島。參酌本件經送請覆議委員會覆議結果，亦為同此認定，亦有該
    覆議意見書在卷可參（見九號卷第四四頁），益證本件事故確由甲○○撞擊安全
    島肇事，應可認定。甲○○等二人雖提出交通事故證明單記載系爭車禍肇事情形
    係「不明車輛碰撞」（見本院卷第三六頁），惟核閱證明單所示，其出具時間為
    九十年八月六日，已為系爭車禍發生時間八十八年八月十八日後近二年時間，且
    其係交通事故證明書，僅係台北縣新莊分局福榮分駐所就發生事故出具之證明，
    核其無權判斷肇事之原因為何，縱如其在事故證明單記載肇事情形為「遭不明車
    輛碰撞」，亦無從證明本件車禍確係遭不明車輛所撞。甲○○據以抗辯系爭車禍
    係遭不明車輛所撞云云，不足為採。
  2.按「汽車行駛時，駕駛人應注意車前狀況及兩車併行之間隔，隨時採取必要之安
    全措施」、「行車速度，依標誌之規定．．．」，道路交通安全規則第九十四條
    第三項、第九十三條第一項分別定有明文。甲○○騎乘機車行經前開時地，本應
    注意遵守前開規定，以避免事故之發生，而當時情形，天候係陰天、夜間、但有
    照明，路面無缺陷，視距良好，速限五十公里，有道路交通事故調查報告表附於
    偵查卷可稽，是客觀上並無不能注意情事，甲○○竟疏未注意，超速行駛致機車
    因而失控，衝至內側快車道並擦撞道路中央分隔島後人車倒地，致丙○○受傷，
    自有過失，且甲○○之過失行為與丙○○所受之傷害，亦有相當因果關係，則甲
    ○○因過失不法侵害丙○○之身體，自應負侵權行為損害賠償責任。
四、按因故意或過失，不法侵害他人之權利者，負損害賠償責任；無行為能力人或限
    制行為能力人，不法侵害他人之權利者，以行為時有識別能力為限，與其法定代
    理人連帶負賠償責任；不法侵害他人之身體或健康者，對於被害人因此喪失或減
    少勞動能力，或增加生活上之需要時，應負損害賠償責任；又不法侵害他人之身
    體、健康者，被害人雖非財產上之損害，亦得請求賠償相當之金額，修正前民法
    第一百八十四條第一項前段、第一百八十七條第一項前段、第一百九十三條第一
    項、修正前第一百九十五條第一項分別定有明文。查甲○○為七十年七月二十七
    日出生，其為本件侵權行為時年僅十八歲，為限制行為能力人，乙○○為甲○○
    之父，為甲○○之法定代理人，此為兩造所不爭執。甲○○因駕車過失致丙○○
    受有傷害，業如前所述，故丙○○請求甲○○、乙○○應連帶賠償其損害，於法
    洵無不合。茲丙○○所得請求賠償之金額分述如后：
  (一)兩造均上訴部分：
  1.醫藥費部分：丙○○主張因本件車禍所支出醫療費用為七萬七千四百五十六元，
    業據提出醫療費用收據為證（見原審卷第六０至一０八頁），甲○○等二人就上
    開收據之形式真正復不爭執，自堪信為真實。核上開醫療費用，依丙○○所受之
    傷勢，均屬醫療上所必要支出，是丙○○請求賠償上開增加生活上需要，應予准
    許。
  2.減少勞動能力損失部分：
  (1)丙○○因本件侵權行為而致左側肢體輕癱，關節僵硬，不能隨意活動及右眼視力
    障礙（無光覺），依勞工殘廢給付標準表所示，應屬障害項目第八項殘障等級第
    七級殘廢（中樞神經系統機能遺存顯著障害，終身只能從事輕便工作），有恩主
    公醫院九十年五月二十五日九○恩醫事字第○○七九○函附之病歷摘要紀錄在卷
    可稽（見原審卷第六０頁），而依勞工殘廢給付標準表所示，殘障等級七級，給
    付日數為四百四十日，經與第一級殘廢終身均不能從事任何工作，喪失勞動能力
    為百分之百，給付日數為一千二百日比例計算，並斟酌丙○○尚未實際就業，其
    殘障情狀對其將來職業之影響、丙○○之年齡與轉業之可能性，暨丙○○上訴意
    旨亦認其喪失勞動能力百分之四十（見本院卷第五二頁）等因素，因認原審認定
    丙○○因本件侵權行為受傷減少勞動能力之比率為百分之四十，應屬適當。
  (2)按喪失勞動能力之賠償金額，應就被害人受侵害前之身體狀況、教育程度、專門
    技能、社會經驗等方面酌定，不能以一時一地之工作收入為準（最高法院六十三
    年台上字第一三九四號判例意旨參照）。經查，丙○○於本件交通事故發生當時
    剛自學校畢業，初次應徵工作桃園縣私立正心安養護中心（以下簡稱安養中心）
    護理人員，預計於八十八年八月二十五日上班，月薪二萬五千元，業據提出安養
    中心證明書乙件為證（見附民卷第十六頁），且為甲○○等二人所不爭執（見本
    院卷第二七、二八頁），以丙○○係受高職畢業，教育程度不差，參酌依行政院
    八十六年十月十六日頒布施行最低基本工資每月一萬五千八百四十元，且丙○○
    既已受聘為安養中心護理人員等情，丙○○自憑有每月二萬五千元之勞動能力，
    茲丙○○以原法院認定每月一萬八千元為基礎計算勞動能力，自無不當。
  (3)又丙○○為六十九年十一月十一日出生，此有其年籍資料在卷可憑（見二三六六
    ０號卷第八頁），參酌勞動基準法第三條、第五十四條自請退休及強制退休之年
    齡，分別為五十五歲、工作二十五年以上及六十歲，再審酌丙○○之年齡、車禍
    發生前已應徵之職業及健康狀況等情事，認為丙○○之勞動年齡應可達六十歲，
    亦即自丙○○受傷翌日（即八十八年八月十九日）起算至六十歲（即一百二十九
    年十一月十日）止，計四十一年二月，茲丙○○請求其勞動年數二十六年（其於
    原審請求三年，復於本院追加二十三年，共計二十六年），自無不符。
  (4)丙○○自受傷翌日迄起訴狀繕本送達乙○○即八十九年八月十六日止計三百六十
    三日，為已到期之賠償，無庸扣除期前利息，自起訴狀繕本送達翌日即八十九年
    八月十七日起則應依霍夫曼式計算法，扣除以法定利率計算之中間利息，依此計
    算丙○○得請求前三年喪失勞動能力損失為二十四萬七千一百七十四元（其計算
    方式為：(1)到期部分：18000元X12月/365日X363日X40%=85927，元以下四捨五入
    ，下同）(2)未到期三年部分：｛18000元X12月X  1.861272X【第三年霍夫曼系數
    】X40%=160814｝+｛18000X12X40%X0.909091【第三年霍夫曼系數】X 2天/365=
    430｝=161247。(1)+(2)=247174）。
  3.看護費用部分：
  (1)丙○○受傷後即陷入昏迷狀態，且有肢體癱瘓，無法自理生活之情形，確有須人
    看護之必要。而出院後至今仍持續進行復健治療中，生活機能仍須他人協助，亦
    有人看護，所須時間仍須觀察其復建情形而定，此有恩主公醫院九十年五月二十
    五日九○恩醫事字第○○七九○函附之病歷摘要紀錄在卷可憑（見原審卷第六０
    頁）。參酌丙○○於前開刑事庭八十九年八月九日開庭訊問時陳稱伊右眼看不到
    ，左手、左腳行動不是很方便，醫生說要持續作復健會逐漸改善，但無法與正常
    人一樣等語（見第九號卷第五九頁）。嗣於本院院刑事庭於八十九年十一月三十
    日審理時，丙○○之父陳政旺陳稱丙○○右眼已經失明，左腳稍微跛，可以自己
    走動，左手掌無法伸放，現在復健中等語（見四一二號卷第二四頁）。綜上可知
    ，丙○○於出院後仍持續進行復健，迄至八十九年十一月間已可自己行動，因此
    ，依丙○○傷勢情形及其復健情形，本院認丙○○自八十八年八月十八日起至八
    十九年十一月三十日止（共一年三月又十二日即四百六十七日），自屬無法自理
    生活而須他人全日看護。
  (2)又因子女受傷，而由父母代為照顧被害人之起居生活，固係出於親情，但父母看
    護所付出之勞力，並非不能評價為金錢，故此種親屬間基於身分關係所付出額外
    之勞力，自不能加惠於加害人，故丙○○請求於上開時間內之親屬看護費用，依
    八十六年十月十六日起之基本工資每月一萬五千八百四十元、每日五百二十八元
    計算，丙○○請求看護費用二十四萬六千五百七十六元（528x467＝246576），
    屬增加生活上所必要之支出，自應准許。
  4.精神慰撫金：丙○○因本件事故致受有頭部外傷併腦內出血、腦水腫顱底骨折之
    傷害。嗣經送醫治療後，仍致左側肢體輕癱，關節僵硬，不能隨意活動及右眼視
    力障礙（無光覺），有診斷證明書、恩主公醫院九十年五月二十五日九○恩醫事
    字第○○七九○函附之病歷摘要紀錄在卷可稽，因此丙○○身體及精神上自受有
    極大之痛苦，其請求非財產上之損害，自非無據。茲丙○○年僅二十歲，原為高
    職畢業，因本件車禍所受之傷勢不輕，且現呈右眼視力無光覺，中度肢障，而領
    有身心障礙手冊（見原審卷第五九頁），不僅影響其生活起居，且於外觀容貌上
    造成極大缺損，此對正值青春年華之少女而言，其所受之身心之痛苦莫名。而甲
    ○○於肇事時年僅十八歲，教育程度為高中畢業，乙○○之教育程度亦為二、三
    專畢業，家境小康，此有警訊筆錄在卷可參（見二三六六０號卷第四頁、附民卷
    第十八之二頁），茲審酌兩造上開知識程度、身分、地位、經濟能力、丙○○所
    受之痛苦及其他一切情狀，認丙○○請求慰撫金以六十萬元為適當，丙○○逾此
    部分請求，為不相當，不應准許。
  5.綜上，丙○○因本件車禍於原審得請求所受損害總計為一百十七萬一千二百零六
    元（77456+247174+246576+600000=0000000）。
  (二)丙○○追加第四年至第二十六年喪失勞動能力部分：依前開所述2.之標準計算結
    果，丙○○追加請求一百二十一萬六千七百四十四元（18000X12X40%X14.08269
    ｛815.000000-0.861472【第二十六年霍夫曼系數減第三年霍夫曼系數】｝
    =0000000），應予准許，逾此部分請為無理由。
五、按損害之發生或擴大，被害人與有過失者，法院得減輕賠償金額，或免除之。又
    汽車駕駛執照為駕駛汽車之憑證，汽車駕駛人，未領有駕駛執照駕車者，處新台
    幣六千元以下一萬二千元以下罰鍰，道路交通安全規則第五十條第一項、道路交
    通管理處罰條例第二十一條第一項第一款定有明文。本件甲○○並無重型機車駕
    駛執照，此為兩造所不爭執（見本院卷第四七頁），即甲○○本不得騎乘重型機
    車，則丙○○於受邀搭載時，即應查明甲○○是否有駕駛執照，其駕駛技術是否
    純熟，詎丙○○竟未查明甲○○是否具有駕駛資格，遽而受邀搭乘致發生本件損
    害，則丙○○就損害之發生顯與有過失。茲斟酌衡量雙方就損害發生原因力之強
    弱與過失之輕重，爰依前揭過失相抵之原則，減輕甲○○二分之一之賠償責任，
    依此計算，丙○○於原審及本院追加之請求金額應各減為五十八萬五千六百零三
    元（00000000/2=585603）、六十萬八千三百七十二元（0000000/2=608372）。
六、再者，保險人依本法規定給付之保險金，視為加害人或被保險人損害賠償金額之
    一部分；加害人或被保險人受賠償請求時，得扣除之，強制汽車責任保險法第三
    十條定有明文。本件丙○○因汽車強制責任險而領得保險金六十四萬元，此經丙
    ○○自認在卷（見本院卷第二八頁），揆諸前開說明，丙○○受領之六十四萬元
    視為損害賠償金額之一部分，甲○○受賠償請求時，自得扣除之。則丙○○於原
    審請求之金額暨於本院追加之金額，均已屆清償期，且亦均無擔保，依民法第三
    百二十二條第二款規定，以儘先抵充債務人獲益較多者，以原審請求金額之遲延
    利息起算係自八十八年八月十八日起算，追加之訴部分自九十年十月三十日起算
    （此部分詳如后述），則丙○○獲償六十四萬元，自應先抵充於原審請求之五十
    八萬五千六百零三元，其不足扣抵五萬四千三百九十七元，再抵充追加請求部分
    後，則丙○○追加請求之賠償金額為五十五萬三千九百七十五元(000000-000000
    =553975)為有理由，逾此部分請求，為無理由。又丙○○追加之訴訴狀繕本係於
    九十年十月二十九日送達甲○○等二人，此有該簽收記錄附卷可稽（見本院卷第
    五四頁），是以丙○○追加之訴遲延利息，應自追加之訴訴狀繕本送達翌日即九
    十年十月三十日起算，丙○○請求自八十八年八月十七日起算，於超過九十年十
    月三十日部分，應為無理由，不應准許。
七、綜上所述，丙○○主張甲○○駕駛重型機車，因過失不法侵害丙○○之身體，致
    丙○○受有損害，應可採信。甲○○等二人抗辯稱系爭車禍係丙○○駕駛機車肇
    事，車禍發生係因遭不明車輛自後擦撞云云，均不足採。則丙○○本於修正前民
    法第一百八十四條第一項前段、第一百八十七條第一項規定原得請求甲○○等二
    人連帶給付五十八萬五千六百零三元、六十萬八千三百七十二元，惟丙○○於原
    審請求部分經扣抵領得強制汽車責任險六十四萬元後，猶不足五萬四千三百九十
    七元，丙○○於原審請求（九十七萬一千二百七十二元）已無理由，不應准許。
    另追加請求經扣抵不足額五萬四千三百九十七元後為五十五萬三千九百七十五元
    ，及自追加狀繕本送達（九十年十月二十九日）翌日即九十年十月三十日起至清
    償日止，按週年利率百分之五計算利息，應予准許，逾此部分請求為無理由，應
    予駁回。又判准追加之訴金額，未逾一百萬元，此部分不得上訴第三審法院而告
    確定，故無宣告假執行之必要，至追加之訴敗訴部分，其假執行之聲請，已失所
    依附，應併予駁回。原審判命甲○○等二人連帶給付九十七萬一千二百七十二元
    ，並為假執行之宣告，自有未洽，甲○○等二人上訴意旨指摘原判決不當，求予
    廢棄，為有理由，自應由本院予以廢棄改判，如主文第二項所示。丙○○上訴意
    旨指摘原判決不當，請求甲○○等二人再連帶給付六十萬元本息，為無理由，應
    予駁回。
八、據上論結，本件甲○○等二人上訴為有理由，丙○○上訴為無理由，追加之訴，
    一部有理由，一部為無理由，依民事訴訟法第四百四十九條第一項、第七十八條
    、第七十九條但書、第八十五條第二項，判決如主文。
中      華      民      國    九十      年     十二     月      四      日
                                民事第十四庭
                                    審判長法  官  張  劍  男
                                          法  官  蔡  芳  齡
                                          法  官  蘇  芹  英
右正本係照原本作成。
丙○○如不服本判決，應於收受送達後二十日內向本院提出上訴書狀，其未表明上訴
理由者，應於提出上訴後二十日內向本院補提理由書狀（均須按他造當事人之人數附
繕本）上訴時應提出委任律師或具有律師資格之人之委任狀；委任有律師資格者，另
應附具律師及格證書及釋明委任人與受任人有民事訴訟法第四百六十六條之一第一項
但書或第二項（詳附註）所定關係之釋明文書影本。
甲○○、乙○○不得上訴。
中      華      民      國    九十      年     十二     月      六      日
                                          書記官  黃      愛
附註：
民事訴訟法第四百六十六條之一（第一項、第二項）：
對於第二審判決上訴，上訴人應委任律師為訴訟代理人。但上訴人或其法定代理人具
有律師資格者，不在此限。
上訴人之配偶、三親等內之血親、二親等內之姻親，或上訴人為法人、中央或地方機
關時，其所屬專任人員具有律師資格並經法院認為適當者，亦得為第三審訴訟代理人
。


司法院資訊處製作；財團法人民間司法改革基金會備份。
